最高法院民事裁定　　　　　　　　　 111年度台上字第1260號
上　訴　人　林溫菊
訴訟代理人　謝依霖律師
　　　　　　黃偉雄律師
被 上訴 人　陳雅琴
訴訟代理人　林旭暉律師
上列當事人間請求拆屋還地事件，上訴人對於中華民國110 年12
月28日臺灣高等法院第二審判決（109年度上字第781號），提起
上訴，本院裁定如下：
    主  文
上訴駁回。
第三審訴訟費用由上訴人負擔。
    理  由
按上訴第三審法院，非以原判決違背法令為理由，不得為之。又
提起上訴，上訴狀內應記載上訴理由，表明原判決所違背之法令
及其具體內容，暨依訴訟資料合於該違背法令之具體事實，其依
民事訴訟法第469條之1規定提起上訴者，並應具體敘述為從事法
之續造、確保裁判之一致性或其他所涉及之法律見解具有原則上
重要性之理由。同法第467條、第470條第2 項定有明文。而依同
法第468 條規定，判決不適用法規或適用不當者，為違背法令；
依同法第469 條規定，判決有該條所列各款情形之一者，為當然
違背法令。是當事人提起上訴，如以同法第469 條所列各款情形
為理由時，其上訴狀或理由書應表明該判決有合於各該條款規定
情形之具體內容，及係依何訴訟資料合於該違背法令之具體事實
。如依同法第468 條規定，以原判決有不適用法規或適用法規不
當為理由時，其上訴狀或理由書應表明該判決所違背之法令條項
，有關司法院大法官解釋、憲法法庭裁判意旨，或成文法以外之
習慣或法理等及其具體內容，暨係依何訴訟資料合於該違背法令
之具體事實，並具體敘述為從事法之續造、確保裁判之一致性或
其他所涉及之法律見解具有原則上重要性之理由。上訴狀或理由
書如未依上述方法表明，或其所表明者與上開法條規定不合時，
即難認為已合法表明上訴理由，其上訴自非合法。本件上訴人對
於原判決提起上訴，雖以該判決違背法令為由，惟核其上訴理由
狀所載內容，係就原審取捨證據、認定事實及解釋契約之職權行
使所論斷：坐落新北市○○區○○段第000 地號如原判決附圖編
號A 所示土地（下稱系爭土地）之共有人並無明示或默示之分管
契約存在，上訴人對之有事實上處分權，如原判決附表所示地上
物（下稱系爭地上物）無權占用系爭土地等情，指摘其為不當，
並就原審所為論斷，泛言未論斷或論斷矛盾、違法，而未表明該
判決所違背之法令及其具體內容，暨依訴訟資料合於該違背法令
之具體事實，並具體敘述為從事法之續造、確保裁判之一致性或
其他所涉及之法律見解具有原則上重要性之理由，難認其已合法
表明上訴理由。依首揭說明，應認其上訴為不合法。末查上訴人
上訴本院後，始提出民國111年4月「新北市○○區○○路00巷00
號1 樓（下稱系爭建物）梁結構透地雷達掃描工作報告」，抗辯
被上訴人請求伊拆除系爭地上物，將影響系爭建物結構安全，其
權利之行使違反民法第148條第1項規定，核屬新防禦方法，依民
事訴訟法第476條第1項規定，本院不得予以審酌。又原判決附表
已載明應拆除系爭地上物之範圍，自不生上訴人所指命伊拆除共
有之鐵捲門之問題。均附此敘明。
據上論結，本件上訴為不合法。依民事訴訟法第481條、第444條
第1項、第95條、第78條，裁定如主文。
中    華    民    國   111    年    10    月    6     日
                      最高法院民事第一庭
                          審判長法官  陳  國  禎  
                                法官  李  瑜  娟  
                                法官  邱  景  芬  
                                法官  賴  惠  慈  
                                法官  鄭  純  惠  
本件正本證明與原本無異
                                      書  記  官
中    華    民    國   111    年    10    月    13    日